臺灣臺中地方法院刑事判決
111年度金訴字第902號
公  訴  人  臺灣臺中地方檢察署檢察官
被      告  胡彥宇


上列被告因違反洗錢防制法等案件，經檢察官提起公訴（111年
度偵字第15872、15873號），本院判決如下：
    主    文
胡彥宇幫助犯一般洗錢罪，處有期徒刑伍月，併科罰金新臺幣參
萬元，罰金如易服勞役，以新臺幣壹仟元折算壹日。
    犯罪事實
一、胡彥宇可預見提供金融機構帳戶供不詳身分之人使用，可能
    遭利用於遂行財產上犯罪之目的，且可能產生遮斷資金流動
    軌跡以逃避國家追訴、處罰之效果，竟基於幫助詐欺取財及
    幫助一般洗錢之不確定故意，於民國110年10月3日至5日期間
    某日，在臺中市○區○○路0段000號全家超商內，將其所申請
    設立之中國信託銀行帳號000000000000號帳戶（下稱本案中
    信帳戶）之提款卡及密碼、網路銀行之帳號及密碼，提供給
    真實姓名年籍不詳、暱稱「阿澤」之人，容任詐欺成員將本案
    中信帳戶作為第二層人頭帳戶使用。嗣不詳詐欺成員取得上
    開帳戶後，旋即意圖為自己不法之所有，基於詐欺取財及一
    般洗錢之犯意，分別為下列行為：於㈠110年4月中旬某日起
    ，透過通訊軟體LINE暱稱「陳惠惠」向杜瓊娟佯稱：投資外
    匯可獲利豐厚云云，杜瓊娟一時不察而陷於錯誤，陸續依指
    示匯款，其中1筆於110年10月15日14時17分許，轉帳新臺幣
    （下同）5萬元至謝承憲（另案偵辦中）名下中國信託銀行
    帳號000000000000號帳戶內（即第一層人頭帳戶，下稱謝承
    憲中信帳戶），再由詐欺成員將上揭詐得款項轉出至本案中
    信託帳戶內後，旋即又匯出至其他帳戶，以掩飾隱匿詐欺犯
    罪所得去向。㈡於同年9月20日起，先經由臉書與程宥琳取得
    聯繫，彼此加LINE後，以暱稱「Miko」向程宥琳佯稱在網站
    做虛擬貨幣，投資就會獲利云云，程宥琳一時不察而陷於錯
    誤，陸續依指示匯款，其中1筆於同年10月14日14時56分許
    ，臨櫃匯款58萬元至上開謝承憲中信帳戶內，隨即再由詐欺
    成員將上揭詐得款項匯出至本案中信帳戶內後，旋即又匯出
    至其他帳戶，以掩飾隱匿詐欺犯罪所得去向。嗣杜瓊娟、程
    宥琳驚覺受騙報警處理，經警循線查悉上情。
二、案經案經新竹市警察局第一分局、雲林縣警察局斗南分局報
    告起訴。
    理    由
一、證據能力之說明：
  ㈠本判決所引用被告以外之人於審判外之言詞或書面陳述，均
    經本院於審理時當庭直接提示而為合法調查，檢察官同意作
    為證據，被告胡彥宇未於言詞辯論終結前聲明異議，本院審
    酌前開證據作成或取得狀況，均無非法或不當取證之情事，
    亦無顯不可信情況，故認為適當而均得作為證據。是前開證
    據，依刑事訴訟法第159條之5規定，均具有證據能力。
  ㈡本判決以下所引用之非供述證據，均與本案事實具有自然關
    聯性，且核屬書證、物證性質，又查無事證足認有違背法定
    程式或經偽造、變造所取得等證據排除之情事，復經本院依
    刑事訴訟法第164條、第165條踐行物證、書證之調查程序，
    亦堪認均有證據能力。
二、認定犯罪事實之理由及證據：
　　訊據被告矢口否認上開犯罪事實，辯稱：我提供本案中信帳
    戶給「阿澤」是為了辦理貸款，不是基於幫助詐欺及幫助洗
    錢的犯意，我也是被騙的云云。經查：
　㈠被告於110年10月3日至5日期間某日，在臺中市○區○○路0段000
    號全家超商內，將本案中信帳戶之提款卡及密碼、網路銀行
    帳號及密碼提供真實姓名年籍不詳、自稱「阿澤」之人等節，
    業據被告坦承不諱（見111偵15872卷第213-216頁，本院卷
    第69頁）；又告訴人杜瓊娟、程宥琳如犯罪事實欄所載之被
    詐欺及匯款過程等情，業經證人即告訴人杜瓊娟、程宥琳指
    訴明確（見111偵15872卷第41-43、45-47頁，111偵15873卷
    第39-45頁），並有本案中信帳戶、謝承憲中信帳戶之基本
    資料及交易明細表在卷可查（見111偵15872卷第19-40頁，1
    11偵15873卷第53-75頁），自堪認定上開部分之事實。
　㈡被告雖以前詞置辯，惟查：
　　1.被告雖陳稱其提供本案中信帳戶給「阿澤」，是要辦理貸
      款云云，然被告陳稱其找不到Telegram的對話紀錄，因為
      已經被「阿澤」刪除訊息等語（見本院卷第35頁），是被
      告是否確實係出於其所述原因而交付帳戶，並無任何證據
      可佐，已難採信。
　　2.縱認被告所述上開交付帳戶之原因屬實，然被告坦承其是
      透過網路看到貸款廣告，對方自稱為「阿澤」，對方只有
      提供Telegram的聯絡方式，其不知道「阿澤」的真名，「
      阿澤」的公司名稱其現在忘記了等語（見111偵15872卷第
      215頁，本院卷第69頁），可見被告並不知悉「阿澤」之
      真實身分，以及「阿澤」及所屬公司是否為合法公司行號
      。而以被告為84年次出生之人，高中畢業，從事冷氣工（
      見本院卷第95頁），可知被告具有相當之社會經驗，並非
      智識短缺之人，被告應可預見其將本案中信帳戶之提款卡
      及密碼交予他人，其即喪失對該帳戶之控制管理權限，不
      論該帳戶之後落入何人之手，持有其帳戶之人均可恣意使
      用該帳戶作為人頭帳戶；亦可預見一般人均可自行向金融
      機構申辦帳戶使用，不需向他人借用帳戶，倘有不知名之
      人假借名目，要求行為人交出金融帳戶，其動機極為可疑
      ，可能是要將金融帳戶作為不法行為使用，何況被告前因
      攜帶韓幣假鈔及偽造之銀行提款單而擔任面交車手，經臺
      灣臺北地方法院以110年度訴字第726號，認定其犯三人以
      上共同詐欺取財等犯行，判決應執行有期徒刑1年10月，
      緩刑5年確定，有該案判決書存卷可參（見111偵15872卷
      第73-174頁），堪認被告對於詐欺集團如何以詐術誘騙被
      害人後，再巧立名目掩飾、隱匿詐欺犯罪所得去向等犯罪
      手法，比一般人有更高之警覺能力，被告應足以察覺「阿
      澤」之行為極不符合常情，顯非合法之貸款管道，甚至極
      可能在從事不法財產犯罪，詎仍在與「阿澤」並無任何信
      賴基礎，亦不知「阿澤」真實姓名及身分之情形下，貿然
      提供本案中信帳戶之提款卡及密碼、網路銀行之帳戶及密
      碼予「阿澤」，容任不詳詐欺成員將該帳戶供作遂行詐欺
      取財及一般洗錢犯罪使用，使警方難以查緝金流，自堪認
      定被告具有幫助詐欺取財及幫助一般洗錢之不確定故意。
　㈢綜上所述，被告所辯洵無可採，本案事證明確，被告上開犯
    行堪以認定，應依法論科。
三、論罪科刑：
  ㈠按刑法上之故意，分為直接故意（確定故意）與間接故意（
    不確定故意），行為人對於構成犯罪之事實，明知並有意使
    其發生者，為直接故意；行為人對於構成犯罪之事實，預見
    其發生而其發生並不違背其本意者，為間接故意。次按刑法
    上之幫助犯，係指行為人主觀上以幫助他人犯罪之意思，而
    客觀上從事構成要件以外之行為，應論以幫助犯。又按幫助
    犯之成立，以行為人主觀上認識被幫助者，正欲從事犯罪或
    係正在從事犯罪，且該犯罪有既遂可能，而其行為足以幫助
    他人實現構成要件者，即具有幫助故意，並不以行為人確知
    被幫助者係犯何罪名為必要（最高法院111年度台上字第175
    號判決意旨參照）。另按行為人提供金融帳戶提款卡及密碼
    予不認識之人，固非屬洗錢防制法第2條所稱之洗錢行為，
    不成立一般洗錢罪之正犯；然行為人主觀上如認識該帳戶可
    能作為收受、提領特定犯罪所得使用，他人提領後會產生遮
    斷資金流動軌跡以逃避國家追訴、處罰之效果，仍基於幫助
    之犯意而提供，則應論以幫助犯一般洗錢罪（最高法院108
    年度台上大字第3101號裁定意旨參照）。經查，被告既能預
    見提供金融帳戶供真實身分不詳之人使用，可能遭利用於遂
    行財產上犯罪之目的，且可能產生遮斷資金流動軌跡以逃避
    國家追訴、處罰之效果，竟仍提供並容任詐欺成員使用本案
    帳戶以遂行詐欺取財及一般洗錢犯行，堪認其主觀上具有不
    確定故意，然被告並非實施洗錢行為之人，亦無證據證明被
    告即為實施詐術詐欺被害人之人，僅能認定被告係以幫助他
    人犯罪之意思，實施上開犯罪構成要件以外之行為，是被告
    為詐欺取財、一般洗錢犯行之幫助犯，堪以認定。
  ㈡核被告所為，係犯刑法第30條第1項、第339條第1項之幫助詐
    欺取財罪；刑法第30條第1項、洗錢防制法第14條第1項之幫
    助一般洗錢罪。
  ㈢被告以一個交付本案中信帳戶之行為，幫助取得本案中信帳
    戶之詐欺成員，向犯罪事實欄所示之被害人共2人詐取財物
    及實行一般洗錢犯行，為想像競合犯，應從一重論以幫助一
    般洗錢罪。
  ㈣被告係基於幫助之犯意而為一般洗錢罪構成要件以外之行為
    ，為幫助犯，衡諸其犯罪情節，爰依刑法第30條第2項規定
    ，按正犯之刑減輕之。
  ㈤爰審酌政府機關近年來為遏止犯罪，大力宣導民眾切勿出售
    、出借帳戶資料，以免成為犯罪成員之幫兇，新聞媒體亦常
    報導犯罪成員利用人頭帳戶作為詐騙、恐嚇取財等犯罪工具
    ，被告竟貿然將本案中信帳戶之提款卡及密碼、網銀帳號及
    密碼交予無信賴關係之不詳人士，以致流入詐欺成員手中作
    為人頭帳戶使用，影響社會正常交易安全甚鉅，增加被害人
    尋求救濟之困難，並使犯罪之追查趨於複雜，助長詐欺風氣
    ，所為實值非難；並考量被告除提供實體帳戶外，尚提供網
    路銀行之帳號密碼，容任詐欺成員設定網銀約定轉帳帳戶以
    快速大量轉出詐欺贓款，堪認被告本案幫助詐欺及洗錢犯罪
    之助力，遠大於傳統提供實體帳戶之行為，且被告復否認犯
    行，亦未與告訴人達成和解或賠償損害之情形，兼衡其智識
    程度、家庭經濟狀況（見本院卷第95頁）等一切情狀，量處
    如主文所示之刑，並就罰金部分諭知易服勞役之折算標準。
四、沒收：
　　洗錢防制法第18條第1項固規定「犯第14條之罪，其所移轉
    、變更、掩飾、隱匿、收受、取得、持有、使用之財物或財
    產上利益，沒收之；犯第15條之罪，其所收受、持有、使用
    之財物或財產上利益，亦同」，此一規定採取義務沒收主義
    ，只要合於前述規定，法院即應為相關沒收之諭知，然該洗
    錢行為之標的是否限於行為人所有者始得宣告沒收，法無明
    文，實務上一向認為倘法條並未規定「不問屬於犯罪行為人
    與否均沒收」時，自仍以屬於被告所有者為限，始應予沒收
    。暨參諸最高法院100年度台上字第5026號判決「毒品危害
    防制條例第19條第1項關於沒收之規定，固採義務沒收主義
    ，凡犯同條例第4條至第9條、第12條、第13條或第14條第1
    項、第2項之罪者，其供犯罪所用或因犯罪所得之財物，均
    應諭知沒收。但該法條並未規定「不問屬於犯罪行為人與否
    」，均沒收之，自仍以屬於被告所有者為限，始應予以沒收
    」之意旨，本院認在洗錢防制法並未規定「不問屬於犯罪行
    為人與否」之情形下，自宜從有利於被告之認定。從而，被
    告既未實際取得被害人受騙而轉帳至本案中信帳戶之款項，
    該款項亦非在其實際掌控中，尚無從依洗錢防制法第18條第
    1項前段規定沒收，附此敘明。
據上論斷，應依刑事訴訟法第299條第1項前段，洗錢防制法第14
條第1項，刑法第11條前段、第30條第1項前段、第2項、第339條
第1項、第55條、第42條第3項前段，刑法施行法第1條之1第1項
，判決如主文。　　
本案經檢察官蔣志祥提起公訴，檢察官王宜璇到庭執行職務。
中　　華　　民　　國　　111 　年　　8 　　月　　29　　日
                  刑事第十四庭  審判長法  官  黃司熒
                                      法  官  江健鋒
                                      法  官  田雅心
以上正本證明與原本無異。
如不服本判決應於收受送達後20日內向本院提出上訴書狀，並應
敘述具體理由；其未敘述上訴之理由者，應於上訴期間屆滿後20
日內向本院補提理由書（均須按他造當事人之人數附繕本）「切
勿逕送上級法院」。
告訴人或被害人如不服判決，應備理由具狀向檢察官請求上訴，
上訴期間之計算，以檢察官收受判決正本之日起算。
　　　                              　書記官   黃美雲
中　　華　　民　　國　　111 　年　　8 　　月　　29　　日
【附錄論罪科刑法條】
◎洗錢防制法第14條第1項
有第2條各款所列洗錢行為者，處7年以下有期徒刑，併科新臺幣
5百萬元以下罰金。
◎刑法第339條第1項
意圖為自己或第三人不法之所有，以詐術使人將本人或第三人之
物交付者，處5年以下有期徒刑、拘役或科或併科50萬元以下罰
金。
◎刑法第30條第1項
幫助他人實行犯罪行為者，為幫助犯。雖他人不知幫助之情者，
亦同。